# 请教陈版主该贸易模式是否属于融资贸易

提问人：wsheaven 时间：2022-12-09 09:59:03
某上市公司贸易业务模式如下：上市公司作为委托方，委托乙方以自己的名义代理销售货物，即乙方与上市公司选定的买家签订销售合同。合同约定，上市公司交货后，货物所有权归属乙方，自上市公司将货物交予乙方起至乙方将货物交予买家期间，货物市场跌价风险、损毁、灭失的风险由上市公司承担。根据合同，乙方收到上市公司交付的代销货物后，向上市公司交付一定比例代销保证金（预付款），上市公司为乙方开具增值税发票，并按照约定利率向乙方支付资金占用费。乙方收到上市公司指定买家的货款后，上市公司与乙方再进行结算。
问题 1 ：合同约定，上市公司交货后，货物所有权归属乙方，所有权转移是否意味着货物控制权转移？合同中又约定，上市公司将货物交予乙方起至乙方将货物交予买家期间，货物市场跌价风险、损毁、灭失的风险由上市公司承担。这两处是否存在矛盾？
问题 2 ：该模式是否属于融资贸易？上市公司确认收入的时点以及如何进行会计处理？
还望陈版主不吝赐教，不胜感激！

回答人：chenyiwei
所有权转移并不代表会计上控制权的转移。根据新收入准则第四条：“取得相关商品控制权，是指能够主导该商品的使用并从中获得几乎全部的经济利益。”而本案例中乙方明显是代理人，会计意义上的控制权应当是由上市公司直接转移给最终客户的。乙方持有期间实际上是受托代管，乙方享有所有权期间，控制权仍属于上市公司。
上市公司从乙方取得的销售保证金，可以理解为是以商品所有权为质押获取融资。

提问人：wsheaven 时间：2022-12-20 18:47:34
再请问陈老师，理解为是以商品所有权为质押获取融资，是否需要在附注中进行披露该存货质押情况？
还望陈老师进行指导，不胜感激。

回答人：chenyiwei
需要披露。

提问人：wsheaven 时间：2023-01-07 08:32:49
陈老师，我方按照融资贸易处理的话该批商品还在账上，我方将货物交予对方后（对方是国有上市公司），对方已按照采购入库处理（即认为我方销售给对方），且拒绝我方审计人员去现场盘点及进行函证，目前两家上市公司在会计处理上存在重大分歧，在我方将货物所有权交予对方但货物市场跌价风险、损毁、灭失的风险仍由我方的情况下，我方是否有权利对该批商品进行现场盘点？盼陈老师及时回复，感激不尽

回答人：chenyiwei
只要法律上拥有所有权，都有权现场盘点。但会计上能否确认为本企业存货是另一回事。有可能只是以检查债权担保物的名义。